臺灣臺北地方法院民事判決　　　　　　100年度簡上字第194號
上　訴　人　陳李金里
被上訴人　　東煌營造有限公司
法定代理人　王博夫
訴訟代理人　王建智律師
上列當事人間請求損害賠償事件，上訴人對於中華民國100年3月
4日本院臺北簡易庭99年度北簡字第18118號第一審判決提起上訴
，本院於100年7月20日言詞辯論終結，判決如下：
    主  文
上訴駁回。
第二審訴訟費用由上訴人負擔。
    事實及理由
一、上訴人起訴主張：上訴人為門牌號碼臺北市大同區○○○路
    ○段57巷19號3樓房屋（下稱系爭房屋）之所有權人，且為實
    際居住人，被上訴人於民國97年間於臺北市大同區○○○路
    ○ 段57巷15號進行地上7層、地下2層之雙併華廈新建地下室
    開挖及興建工程（下稱系爭工程）時，因施工不當，致上訴
    人所有系爭房屋嚴重龜裂受損，危及房屋安全結構，被上訴
    人施工違反民法第794條「土地所有人開掘土地或為建築時
    ，不得因此使鄰地之地基動搖或發生危險，或使鄰地之建築
    物或其他工作物受其損害」之規定，致上訴人受有損害，被
    上訴人就上訴人損害之發生有可歸責之事由，自應賠償上訴
    人就系爭房屋之相關修繕費用，兩造因系爭房屋損害賠償事
    件於99年5月17日向臺北市大同區調解委員會聲請調解，然
    被上訴人毫無解決問題之誠意，經歷同年6月1日、同年月10
    日、同年11月9日調解均不成立，又上訴人曾於99年6月22日
    委託律師發函向被上訴人請求，故上訴人於99年11月12日提
    起本件訴訟並未罹於時效，為此，爰依民法第184條第2項之
    規定，請求被上訴人給付上訴人新臺幣（下同）16萬7500元
    ，及自起訴狀繕本送達之翌日起至清償日止，按年息5％計
    算之利息等語。
二、被上訴人則以：
  （一）上訴人起訴主張被上訴人於97年間進行系爭工程時，因
        施工不當，致上訴人所有系爭建物嚴重龜裂受損，危及
        房屋安全結構等情事，顯非事實，上訴人未舉證以實其
        說，被上訴人否認之，又上訴人所提出之估價單等收據
        ，無法證明係因被上訴人施工所造成損害之修繕所必要
        之費用，被上訴人否認該修繕費用係因被上訴人之不當
        施工所致，且被上訴人係於96年11月間抽換同路段15號
        地下室連續壁工程，其間施工造成同門牌19號1、2樓之
        損害，與受損害之屋主已達成損害賠償之協議，據被上
        訴人所知當時施工並未造成3樓即上訴人所有系爭房屋
        之損害，是被上訴人並非如上訴人所述係就97年間開挖
        同路段15號地下室工程損害達成賠償協議。
  （二）上訴人主張其曾於99年5月中旬就系爭房屋之損害向被
        上訴人請求損害賠償云云，並非事實，被上訴人鄭重否
        認之，被上訴人係於96年11月間承接施作系爭工程，上
        訴人於鈞院準備程序期日及原審審理時，一再陳稱被上
        訴人施工時，造成天搖地動，使其水管破損，其於當時
        到工地抗議多次，即知上訴人於抗議時已知悉，故被上
        訴人縱因施工不慎造成上訴人之損害，其請求權時效亦
        於98年11月間完成，上訴人謂其曾於99年5月間向被上
        訴人請求，並於同年11月12日起訴，時效不中斷云云，
        顯無理由等語置辯。
三、原審為上訴人敗訴之判決，上訴人不服，提起本件上訴，並
    聲明：(一)原判決廢棄；(二)被上訴人應給付上訴人16萬7500元
    ，及自起訴狀繕本送達之翌日起至清償日止，按年息5％計
    算之利息。被上訴人則聲明：上訴駁回。
四、兩造不爭執之事項：
  （一）上訴人為系爭房屋所有權人，被上訴人於96年11月承接
        施作臺北市○○○路○段57巷15號地上7層、地下2層之
        雙併華廈興建工程。
  （二）被上訴人因施工不慎造成系爭房屋同棟建物1樓之損害
        ，經與訴外人即1樓所有權人宋清郎調解成立，被上訴
        人同意賠償70萬元。
五、本件之爭點為：上訴人於99年11月12日提起本件訴訟是否已
    罹於時效？上訴人請求被上訴人賠償修繕費用16萬7500元，
    有無理由？
六、得心證之理由：
  （一）按因侵權行為所生之損害賠償請求權，自請求權人知有
        損害及賠償義務人時起，2年間不行使而消滅；消滅時
        效，自請求權可行使時起算，民法第197條第1項前段及
        第128條前段分別定有明文。又所謂知有損害，即知悉
        受有何項損害而言，至對於損害額則無認識之必要，故
        以後損害額變更而於請求權消滅時效之進行並無影響，
        （最高法院49年度臺上字第2652號判例意旨參照）。
  （二）經查，本件依上訴人主張之事實，被上訴人因施作系爭
        工程不當，致上訴人所有系爭房屋嚴重龜裂受損，危及
        房屋安全結構之時間，係發生於96年11間至97年初，上
        訴人並自承：被上訴人施工造成我房屋的水管管線很快
        就壞了，我在被上訴人施工時也有去抗議，97年初我發
        現磁磚裂開，房屋開始動搖時，我就去找被上訴人等語
        （見原審卷第46頁、本院卷第22頁背面），則上訴人因
        系爭房屋受損所得主張之侵權行為損害賠償請求權，自
        上訴人發現系爭房屋受損之日（即96年11間至97年初）
        起，已處於可得行使之狀態，且上訴人至遲於97年初即
        知悉系爭房屋受損及賠償義務人，乃上訴人遲至99年11
        月12日始對被上訴人提起本件侵權行為損害賠償訴訟，
        此觀諸起訴狀上本院收狀戳之日期可明（見原審卷第3
        頁），顯已罹於2年之消滅時效，被上訴人主張時效抗
        辯拒絕給付，自屬有據。
  （三）次按時效因請求而中斷者，若於請求後6個月內不起訴
        ，視為不中斷，民法第130條固定有明文，惟所謂時效
        中斷者，係指時效完成以前，因法定事由之發生，而使
        前此已進行之時效期間歸於無效，重行起算其期間之意
        ，消滅時效完成後，即不生消滅時效中斷之問題（最高
        法院80年度臺上字第789號、85年度臺上字第3026號裁
        判意旨參照）。次按時效因聲請調解或提付仲裁而中斷
        者，若調解之聲請經撤回、被駁回、調解不成立或仲裁
        之請求經撤回、仲裁不能達成判斷時，視為不中斷。查
        上訴人主張其曾於99年5月17日向臺北市大同區調解委
        員會聲請調解，並於99年6月22日委託律師發函向被上
        訴人表示請求賠償之意等語，固據提出聲請調解書及誠
        理國際法律事務所99年6月22日（99）誠德律字第01006
        2217號函等件為憑（見本院卷第57頁背面、第82頁），
        然上訴人至遲於97年初即已知悉系爭房屋受損及賠償義
        務人，業如前述，則其本件損害賠償請求權至遲已於99
        年初時效完成而消滅，是上訴人於時效完成後之99年5
        月17日、6月22日始聲請調解及委託律師發函向被上訴
        人請求賠償，依前開說明，並不生時效中斷之效力，況
        兩造之調解不成立，有調解不成立證明書附卷可稽（見
        本院卷第65頁背面），則依前開規定，時效即視為不中
        斷，從而，上訴人主張之侵權行為損害賠償請求權已罹
        於時效而消滅，被上訴人自得為時效抗辯拒絕給付。
七、綜上所述，上訴人依據侵權行為之法律關係，請求被上訴人
    給付16萬7500元，及自起訴狀繕本送達之翌日起至清償日止
    ，按年息5％計算之利息，為無理由，應予駁回，其假執行
    之聲請亦失所附麗，應併予駁回。原審為上訴人敗訴之判決
    ，並駁回其假執行之聲請，核無不合，上訴意旨指摘原判決
    不當，求予廢棄改判，為無理由，應予駁回。
八、本件事證已臻明確，兩造其餘攻擊防禦方法及舉證，核與判
    決結果無影響，爰不予一一論述，附此敘明。
九、據上論結，本件上訴為無理由，依民事訴訟法第436條之1第
    3項、第449條第1項、第78條，判決如主文。
中    華    民    國   100    年    7     月    29    日
                  民事第二庭    審判長法官  張松鈞
                                      法官  羅郁婷
                                      法官  鍾素鳳
以上正本係照原本作成。
本判決不得上訴。
中    華    民    國   100    年    7     月    29    日
                                    書記官  林玗倩